臺灣基隆地方法院刑事判決　　　　　　　96年度訴緝字第13號
公　訴　人　臺灣基隆地方法院檢察署檢察官
被　　　告　甲○○
上列被告因違反毒品危害防制條例案件，經檢察官提起公訴（95
年度毒偵字第1657號），並經本院合議庭裁定由受命法官獨任進
行簡式審判程序，判決如下：
    主      文
甲○○施用第一級毒品，累犯，處有期徒刑拾月，扣案之注射針
筒壹支沒收；又施用第二級毒品，累犯，處有期徒刑肆月。應執
行有期徒刑壹年，扣案之注射針筒壹支沒收。
    事實及理由
一、犯罪事實：
    甲○○前因施用第二級毒品安非他命案件，先後2 次經觀察
    、勒戒後，均無繼續施用毒品之傾向，由臺灣基隆地方法院
    檢察署檢察官各於民國（下同）87年8月24日以87 年度偵字
    第3511號、89年1月31日以89年度毒偵緝字第38 號為不起訴
    處分。復因施用毒品案件，送強制戒治，並經臺灣板橋地方
    法院於91年9月30日以91年度訴字第1629號判處有期徒刑7月
    確定，於93年1月2日執行完畢。詎其基於施用第一級毒品之
    犯意，反覆持續自95年1月初某日起至96年4月1日晚上8時止
    ，在臺北縣新莊市○○路848號3樓C-6 室及臺北縣新店市○
    ○路235巷250之1號彩色汽車旅館310室內，約6小時施用1次
    之頻率，以將第一級毒品海洛因置入注射針筒內摻水，注射
    手腕之方式，施用第一級毒品海洛因多次；另基於施用第二
    級毒品之犯意，反覆持續自95年2月中旬某日起至96年4 月1
    日晚上8時許止，在上開地點，約8小時施用1 次之頻率，以
    將第二級毒品安非他命置於吸食器內下方以火燒烤產生煙霧
    吸用之方式，施用第二級毒品安非他命多次（起訴書誤載於
    95年3月22日之前回溯4日內、1 日內，在不詳地點，以不詳
    方法，分別施用安非他命、海洛因，此部分業據蒞庭檢察官
    當庭更正）。嗣先於95年3月22日上午6時40分許，在臺北縣
    新店市○○路235巷250之1號彩色汽車旅館310室為警查獲，
    採尿送驗後呈施用第一級毒品海洛因後代謝之嗎啡陽性反應
    及施用第二級毒品安非他命之陽性反應；嗣因本案經本院通
    緝，為警於96年4月2日中午12時許，在臺北縣新莊市○○路
    848號3樓C-6 室租屋處，為警緝獲，並扣得其所有供施用第
    一級毒品海洛因用之注射針筒1支。
二、證據名稱：
  (一)被告於本院準備程序及審理時之自白。
  (二)扣案之注射針筒1 支。
  (三)台灣檢驗科技股份有限公司95年4月7日CH/2006/31279 號濫
    用藥物尿液檢驗報告、查獲現場照片16張、臺灣基隆地方法
    院檢察署87年度偵字第3511號、89年度毒偵緝字第38號不起
    訴處分書。
三、刑之酌科：
  (一)按立法者針對特定刑罰規範之構成要件，已預設其本身係持
    續實行之複次行為，具備反覆、延續之行為特徵，故將之總
    括或擬制成一個構成要件之「集合犯」行為，因刑法評價上
    為構成要件之行為單數，應僅成立一罪。查毒品因具有成癮
    性、濫用性，故立法實務首重以刑事處遇方式戒斷行為人毒
    癮，若無法收其實效，始依法追訴處罰，故施用毒品本身具
    備反覆、延續之行為特徵，持續多次施用毒品始為此類犯罪
    之典型或常態，於刑法評價上，施用毒品應僅成立集合犯一
    罪。且自「刑事法若干犯罪行為態樣，本質上原具有反覆、
    延續實行之特徵，立法時既予特別歸類，定為犯罪構成要件
    之行為要素，則行為人基於概括之犯意，在密切接近之一定
    時、地持續實行之複次行為，倘依社會通念，於客觀上認為
    符合一個反覆、延續性之行為觀念者，於刑法評價上，即應
    僅成立一罪。學理上所稱『集合犯』之職業性、營業性或收
    集性等具有重複特質之犯罪均屬之，例如經營、從事業務、
    收集、販賣、製造、散布等行為概念者是（最高法院95年度
    臺上字第1079號判決意旨參照）」，亦可查悉我國終審機關
    採取相同立場。有關行為人多次施用毒品之犯罪，實務前均
    依94年1 月7 日修正、94年2 月2 日修正公布，並於95 年7
    月1 日施行前之刑法第56條連續犯之規定論以一罪，並加重
    其刑，惟因上開連續犯規定業經修正刪除，並自95 年7 月1
    日施行，其中修正理由說明四並以：「至連續犯之規定廢除
    後，對於部分習慣犯，例如竊盜、吸毒等犯罪，是否會因適
    用數罪併罰而使刑罰過重產生不合理之現象一節，在實務運
    用上應可參考德、日等國之經驗，委由學界及實務以補充解
    釋之方式，發展接續犯之概念，對於合乎接續犯或包括的一
    罪之情形，認為構成單一之犯罪，以限縮數罪併罰之範圍，
    用以解決上述問題」等語，爰基於前述施用毒品構成要件之
    反覆實行特徵，並考量連續犯規定業經刪除之法律實然面暨
    修正刪除之立法理由，認為行為人如基於反覆實行之犯意，
    在密切接近之一定時、地，持續實行單次或複次之施用毒品
    行為，應僅成立集合犯一罪。且因不再論以連續犯，此部分
    並無因刑法第56條之連續犯規定業經修正刪除而有新舊法比
    較之必要，合先敘明。
  (二)查海洛因、安非他命係毒品危害防制條例第2條第2項第1、2
    款所定之第一、二級毒品，被告於強制戒治執行完畢後，5
    年以內再施用第一、二級毒品之行為，係犯毒品危害防制條
    例第10條第1、2項之施用第一、二級毒品罪。被告因施用而
    持有第一、二級毒品海洛因、安非他命之低度行為，應為施
    用第一、二級毒品之高度行為所吸收，不另論罪。
  (三)被告有事實欄所載有期徒刑執行完畢之情形，此有被告前案
    紀錄表乙紙附卷可稽，其於5 年以內再故意犯本件有期徒刑
    以上之罪，不論依修正前之刑法第47條，或修正後之刑法第
    47條第1 項之規定，均構成累犯，對被告而言並無有利或不
    利之情形，自不生新舊法比較之問題。
  (四)被告所犯前開二罪，犯意各別，行為互殊，應分論併罰之。
  (五)起訴書就被告於95年3月22日之前回溯1日、4 日內某時施用
    第一、二級毒品海洛因、安非他命除外之施用第一級毒品海
    洛因、施用第二級毒品安非他命以外之事實均漏未記載，惟
    未起訴部分與起訴部分有集合犯之一罪關係，為起訴效力所
    及，本院得併予審理。
  (六)爰審酌被告犯罪之動機、吸食頻率、曾有施用毒品之前科仍
    不知戒除，惟犯罪後坦承犯行，且所犯施用毒品犯行乃戕害
    自己身心健康，並未危及他人等一切情狀（依最高法院95年
    度第八次刑事庭會議決議六(一)之意旨，新法第57條之規定，
    為法院就刑之裁量審認標準見解之明文化，非屬法律之變更
    ，無新舊法比較適用之問題。），量處如主文所示之刑，依
    刑法第51條第5款之規定，定其應執行之刑，以示懲儆。
  (七)扣案之注射針筒1 支，經核非專供施用毒品之器具，惟係犯
    罪行為人即被告所有且係供其施用第一級毒品海洛因所用之
    物，業據被告供明在卷，爰依刑法第38條第1項第2款規定宣
    告沒收。
四、應適用之法條：
    依刑事訴訟法第273條之1第1項、第284條之1、第299 條第1
    項前段、第310條之2、第454條第1項，毒品危害防制條例第
    10條第1項、第2項、第23條第2項，刑法第11 條前段、第47
    條第1項、第51條第5款、第38條第1項第2款，判決如主文。
本案經檢察官乙○○到庭執行職務。
中　　華　　民　　國　　96　　年　　5　　月　　18　　日
                  刑事第二庭法  官    何怡穎
以上正本證明與原本無異。
對於本件判決如有不服，應於收受送達後10日內，向本院提出上
訴書狀，上訴於臺灣高等法院，並按他造當事人之人數附具繕本
。
中　　華　　民　　國　　96　　年　　5　　月　　18　　日
                            書記官    鄭梅君
附錄本案論罪科刑法條：
毒品危害防制條例第10條
施用第一級毒品者，處 6 月以上 5 年以下有期徒刑。
施用第二級毒品者，處 3 年以下有期徒刑。
